【裁判字號】    89,上訴,2008
【裁判日期】    891011
【裁判案由】    殺人未遂等
【裁判全文】
臺灣高等法院刑事判決                          八十九年度上訴字第二八號
    上  訴  人
    即  被  告  乙○○
    選任辯護人  孫銘豫
右上訴人因殺人未遂等案件，不服臺灣板橋地方法院八十九年度重訴字第二號，中華
民國八十九年五月十二日第一審判決（起訴案號：臺灣板橋地方法院檢察署八十八年
度偵字第二三九九四、第二五七三二號），及函請併辦（八十九年度偵字第二五九一
號）提起上訴，本院判決如左：
    主  文
上訴駁回。
    事  實
一、乙○○曾因違反麻醉藥品管理條例案件，經台灣台北地方法院判處有期徒刑五月
    確定，於民國八十一年六月十日易科罰金執行完畢；又曾於八十五年間，因重利
    案件，經台灣台北地方法院判處有期徒刑十月，後經台灣高等法院駁回上訴確定
    ，於八十八年十月二十七日入監執行，於八十九年八月二十六日執行完畢。猶不
    知悔改，基於持有槍彈之概括犯意，約於八十七年底、八十八年初，在台北縣板
    橋市○○路○段一八二巷三弄十七號四樓，接收唐重生所交付之ＢＥＲＥＴＴＡ
    廠口徑０˙２５吋半自動手槍（槍枝管制編號：0000000000，含彈匣
    一個）一枝及子彈五顆；又於不詳時地，接受不知名之人所交付之ＢＲＯＷＮＩ
    ＮＧ廠口徑９ｍｍ制式半自動手槍（槍枝管制編號：0000000000，含
    彈匣一個）一枝及子彈四顆，，而均未經許可持有上開槍彈。乙○○復於八十八
    年八月七日上午六時十分許（起訴書誤載為二十三分許），在台北市○○○路○
    段二六號地下室「ＴＥＸＯＵＮＤ」ＰＵＢ店內，因其朋友甲○○與丙○○發生
    口角爭執，引起其不悅，遂起殺意，於護送甲○○上樓後，隨即下樓返回店內，
    基於殺人之故意，從褲子口袋內起出上開ＢＲＯＷＮＩＮＧ廠口徑９ｍｍ制式半
    自動手槍（槍枝管制編號：0000000000，含彈匣一個），朝丙○○射
    擊一槍，未中，又立即擊射第二發，貫穿丙○○左上臂後擦過左側胸，致丙○○
    受有左上臂槍彈貫通傷及左側胸炸傷合併氣血胸之傷害，後經送慶生醫院急救後
    ，始倖免於難。嗣於八十八年十月二十六日晚上八時十分許，在台北市○○區○○街四五八巷二十號前為警當場查獲，並在其所有背包（起訴書誤載為手提袋）
    內起獲ＢＥＲＥＴＴＡ廠口徑０˙２５吋半自動手槍（槍枝管制編號：0000
    000000，含彈匣一個）一枝及子彈五顆（送驗後試射三顆，而不具殺傷力
    ，其餘二顆則具殺傷力），復於同年月二十七日凌晨一時四十分許，在台北縣新
    莊市○○路○段二十八巷十四號三樓三０五室租屋處衣櫃內起獲ＢＲＯＷＮＩＮ
    Ｇ廠口徑９ｍｍ制式半自動手槍（槍枝管制編號：0000000000，含彈
    匣一個）一枝及子彈二顆（送驗後均經試射，已不具殺傷力）。
二、案經內政部警政署刑事警察局移送台灣板橋地方法院檢察署檢察官偵查起訴。
    理  由
一、訊據上訴人即被告乙○○矢口否認有右揭非法持有槍彈及殺人未遂之犯行，辯稱
    ：其中一枝手槍係唐重生向其租屋，而放在其位於台北縣板橋市○○路之住處；
    另外一枝手槍，係八十八年八月七日發生槍擊事件時，其從「阿ＫＥＮ」手上搶
    過來，為了向警方澄清，而叫「阿ＫＥＮ」留下；其並未開槍射殺丙○○，槍係
    「阿ＫＥＮ」拿的，其與丙○○、「阿ＫＥＮ」三人搶槍，應該是丙○○搶槍時
    ，自己扣到板機才發射的等語。經查：
    (一)警方查獲被告，從其身上背包內所起獲ＢＥＲＥＴＴＡ廠口徑０˙２５吋半自
      動手槍（槍枝管制編號：0000000000，含彈匣一個）一枝及子彈五
      顆，及依據被告供詞，而在台北縣新莊市○○路○段二十八巷十四號三樓三０
      五室租屋處衣櫃內起獲ＢＲＯＷＮＩＮＧ廠口徑９ｍｍ制式半自動手槍（槍枝
      管制編號：0000000000，含彈匣一個）一枝及子彈二顆，經送內政
      部警政署刑事警察局鑑定結果認：槍枝管制編號0000000000之手槍
      係ＢＥＲＥＴＴＡ廠口徑０˙２５吋半自動手槍，槍管內具六條右旋之來復線
      ，機械性能良好，具殺傷力；而槍枝管制編號0000000000之手槍，
      係ＢＲＯＷＮＩＮＧ廠口徑９ｍｍ制式半自動手槍，槍管內具六條右旋之來復
      線，具殺傷力；又上開子彈，均係制式子彈，均具殺傷力，有該局八十八年十
      月三十日刑鑑字第一一一八六九號鑑驗通知書一紙，附卷可稽（八十八年度偵
      字第二五七三二號卷，下簡稱第二五七三二號卷，第四十頁）。
    (二)被告於警訊及偵查中均坦承：ＢＥＲＥＴＴＡ廠口徑０˙２５吋半自動手槍（
    槍枝管制編號：0000000000，含彈匣一個）一枝及子彈五顆，係唐
      重生於八十七年底、八十八年初，寄放在其位於台北縣板橋市住處等情；並於
      警訊時供稱：係因其對槍械有興趣，唐重生才放在其住處，借其觀賞、把玩，
      唐重生並未向其索回等語（第二五七三二號卷第五頁、八十八年度偵字第二三
      九九四號卷，下簡稱第二三九九四號卷，第四十一頁反面）。被告事後變異其
      供詞，應係卸責之詞，不足採信。
    (三)又被告於其朋友甲○○與丙○○發生口角爭執之後，於樓梯間持槍往下朝丙○○射擊一槍，未中，丙○○尚來不及上前搶槍，被告又立即擊射第二發，子彈
      貫穿丙○○左上臂後擦過左側胸，致丙○○受有左上臂槍彈貫通傷及左側胸炸
      傷併氣血胸之傷害等情，業據證人丙○○於警訊時證述綦詳（見第二五七三二
      號卷第二十一頁反面、二十二頁反面、第二十四頁）；證人甲○○亦證稱：於
      該店有與丙○○發生爭執拉扯等語，與證人丙○○所供相符；並有慶生醫院出
      具之診斷證明書一紙附卷可稽。而被告於警訊及原審審理時，均供稱：丙○○
      係其朋友，無仇恨或財務糾紛等語，則丙○○應無架詞構陷被告之理。
    (四)況被告於警訊時先供稱：第二槍應該係「阿ＫＥＮ」開槍的，因槍係「阿ＫＥ
      Ｎ」拿，其與丙○○均要搶槍，根本無法碰到板機（見第二五七三二號卷第十
      頁背面），後又改稱：三人搶在一起，突然就開了一槍，應是丙○○觸碰板機
      的（見同前卷第十一頁背面）；復稱：「ＫＥＮ」從後面掏出手槍比向丙○○
      ，其要撥開時，就射擊了一槍，打中鐵門，丙○○見狀衝上來搶槍，同時其已
      經將手槍從「阿ＫＥＮ」手中搶下，剎那間，不知為何又擊發一槍，打中丙○○左肩牓云云（同前卷第十七頁），其前後所述均不相同。
    (五)再被告供稱：ＢＲＯＷＮＩＮＧ廠口徑９ｍｍ制式半自動手槍（槍枝管制編號
      ：0000000000，含彈匣一個）一枝及子彈二顆，係「阿ＫＥＮ」所
      有的，其為向警方澄清，叫「阿ＫＥＮ」留下的云云。而上開手槍試射之彈頭
      經比對，與丙○○遭槍擊案現場彈頭之來復線紋痕特徵相吻合等情，有內政部
      警政署刑事警察局八十八年八月十二日刑鑑字第七八一０四號鑑驗通知書及該
      局八十八年十一月五日刑鑑字第一一五三九三號函各一份附卷可參，足見上開
      手槍確係射擊丙○○之槍枝無疑。衡情，若係由「阿ＫＥＮ」開槍射擊丙○○
      ，則「阿ＫＥＮ」怎可能把最重要之證物「槍彈」交予被告，讓被告向警方澄
      清係「阿ＫＥＮ」開槍射擊丙○○，非被告射擊。
    (六)且被告於警訊時先係供稱：伊上車後，「阿ＫＥＮ」即把彈匣卸下並退下子彈
      ，把槍和彈匣丟給伊，稱他們要回國，剛剛發生的事就請伊多擔待等語（見二
      五七三二號卷第十頁），嗣又改稱伊在「阿ＫＥＮ」開第一槍後就把手槍從「
      阿ＫＥＮ」手中搶下：：伊是搶下手槍後上樓離開：：在伊上了「阿ＫＥＮ」
      的車後，「阿ＫＥＮ」即把手槍收回，並表示要丟掉等語（同前卷第十七、十
      八頁、第十九頁反面），供詞亦前後矛盾。
    (七)而被告於案發前不久，係站在該店樓梯上方，後跟一名胖胖的男子，旁邊則有
      一名染髮戴眼鏡之男子，染髮男子先於樓梯間彎下身查看下面情形後，向被告
      說幾句話，被告隨即走下樓梯，期間被告右手均插於褲子右邊口袋內，口袋內
      似放有一物，被告下樓時，並將上衣拉出，遮住右手，而上開胖胖的男子及染
      髮戴眼鏡的男子則隨其下樓（二人手中均未拿任何東西，手亦放在外面），約
      過十二秒之後，被告手持手槍沿樓梯上行離去等情，業據原審法院勘驗案發當
      時之扣案錄影帶，並製有勘驗筆錄一份附卷可參（原審卷第二十七頁）。被告
      雖於警訊中辯稱：胖胖的男子即為「阿ＫＥＮ」，其不認識該名染髮戴眼鏡之
      男子，其將衣服拉出，係因褲子很鬆，又沒皮帶、褲子快掉了云云。然若被告
      褲子太鬆，快掉了，則被告將衣服拉出，豈不更鬆、更容易掉，況被告於持槍
      離去之時，亦未拉著褲子，是被告所辯，顯不合理。應係被告將槍放在褲子口
      袋，怕他人看出，始將右手插在褲子口袋中，其將衣服拉出，亦係相同原因，
      是被告所辯其並未開槍射擊丙○○，係「阿ＫＥＮ」開槍射擊云云，顯係臨訟
      卸責之詞，不足採信。
    (八)既然本案係由被告開槍，非「阿ＫＥＮ」開槍，則被告所稱：ＢＲＯＷＮＩＮ
      Ｇ廠口徑９ｍｍ制式半自動手槍（槍枝管制編號：0000000000，含
      彈匣一個）係「阿ＫＥＮ」所有云云，應非可採。上開槍彈（包括已射發的二
      顆子彈），應係被告在案發前之不詳時地，從不知名之人手中取得，而非法持
      有。
    (九)辯護人雖辯稱：被告與丙○○並無深仇大恨，應不致於萌生殺人之犯意，且被
      告若真有置之於死之犯意，自應當選澤要害動手，丙○○不會僅受左上臂槍彈
      貫通傷及左側胸炸傷合併氣血胸之傷害，況舒志於受襲五小時之後，即能接受
      警方訊問，可見其傷勢非重，故難認被告有殺人犯意云云。然目前社會風氣敗
      壞，人心不古，僅因對方瞪其一眼，即動刀殺人、飆車族於路上隨意持西瓜刀
      砍人、酒後一言不合，雙方即持械互砍等，時有所聞，雖其被告及丙○○於警
      訊中所述，雙方並無仇隙，亦不可以之遽認定，被告無殺人犯意。再被告若係
      欲警告丙○○，則其於射發一顆子彈未中時，即可停手，何須再射一顆；若係
      欲傷害丙○○，則其大可於甲○○與丙○○起爭執時，動手歐打丙○○，何須
      等到送甲○○上樓離去後，再將槍放在褲子口袋，持槍下樓返回該店，開槍射
      擊丙○○。況由丙○○所受之傷「左上臂槍彈貫通傷及左側胸炸傷合併氣血胸
      」，可見被告射擊部分係丙○○之左胸，僅因子彈貫穿左上臂，丙○○之左側
      胸始僅受有炸傷合併氣血胸之傷害，是被告有殺人之犯意，應堪認定。
    (十)綜上所述，被告本件事證明確，被告犯行堪予認定，被告要求再度傳訊證人丙○○及甲○○，並請慶生醫院就被害人丙○○之受傷情形再為詳細說明及再度
      堪驗案發現場之錄影帶，核無必要。附此敘明。
二、核被告所為，係違反槍砲彈藥刀械管制條例第七條第四項之未經許可持有手槍罪
    、第十二條第四項之未經許可持有子彈罪、刑法第二百七十一條第二項、第一項
    之殺人未遂罪。其先後二次非法持有手槍、子彈之犯行，時間緊接，所犯構成要
    件相同，顯係基於概括犯意反覆為之，為連續犯，應依刑法第五十六條之規定論
    以一罪，並加重其刑。其以一行為，同時未經許可持有手槍及子彈，為想像競合
    犯，應依刑法第五十五條規定，從一重之未經許可持有手槍罪處斷。又被告所犯
    持有槍彈與殺人未遂間，犯意各別，行為互殊，應予分論併罰。公訴人雖認有方
    法結果之牽連關係，然被告於警訊中係供稱：因其對槍械有興趣，唐重生才將槍
    彈放在這裡，供其觀賞、把玩等語，足見被告持有槍彈之目的，並非在持槍殺人
    ，兩者間無牽連犯之關係。又被告開槍射殺丙○○，惟丙○○送醫治療並未死亡
    ，爰依刑法第二十六條前段，減輕其刑。
三、原審認被告罪證明確，適用刑事訴訟法第二百九十九條第一項前段，槍砲彈藥刀
    械管制條例第七條第四項、第十二條第四項、第十九條第一項，刑法第十一條前
    段、第二百七十一條第二項、第一項、第五十六條、第五十五條、第二十六條前
    段、第四十二條第三項、第三十八條第一項第一款、第五十一條第五款，罰金罰
    鍰提高標準條例第二條，現行法規所定貨幣折算新台幣標準條例第二條，並審酌
    被告僅因其朋友與丙○○起爭執，即起意殺人、非法持有具有強大殺傷力之制式
    手槍、子彈，對社會治安危害甚大、被告持有槍枝及子彈之數量、被害人丙○○
    所受之傷害，及事後否認犯行，無明顯悔過表現等一切情狀，分別量處有期徒刑
    六年二月及六年八月，並定應執行之刑十二年八月，且就罰金部分諭知易服勞役
    之折算標準。同時以被告曾因違反麻醉藥品管理條例案件，經台灣台北地方法院
    判處有期徒刑五月確定，於八十一年六月十日易科罰金執行完畢；又於八十五年
    間，因重利案件，經台灣台北地方法院判處有期徒刑十月，後經台灣高等法院駁
    回上訴確定，而其於重利案件判刑確定後，拒不到案執行，復持有具強大殺傷力
    之制式手槍二枝、子彈數發，且持之以行兇殺人，嚴重妨害社會治安，對於社會
    具有危險性，認對之有預防矯治其社會危險性之必要，應依法令入勞動場所，強
    制工作三年。併說明扣案之二枝手槍及子彈二顆（其餘五顆因送驗試射後，已不
    具殺傷力）係違禁物，應依法宣告沒收。經核其認事用法並無違誤，量刑亦稱允
    當，被告上訴意旨仍執陳詞否認犯罪，為無理由，應予駁回。
據上論斷，應依刑事訴訟法第三百六十八條，判決如主文。
本案經檢察官劉靜婉到庭執行職務。
中      華      民      國    八十九    年        十      月    十一    日
                              臺灣高等法院刑事第十五庭
                                  審判長法  官  胡  泉  田
                                        法  官  雷  元  結
                                        法  官  鄧  振  球
右正本證明與原本無異。
如不服本判決應於收受送達後十日內向本院提出上訴書狀，其未敘述上訴之理由者並
得於提起上訴後十日內向本院補提理由書（均須按他造當事人之人數附繕本）。
                                        書記官  葉  國  乾
中      華      民      國    八十九    年       十       月     十三   日
附錄：本判決論罪科刑法條全文
槍砲彈藥刀械管制條例第七條
  未經許可，製造、販賣或運輸火砲、肩射武器、機關槍、衝鋒槍、卡柄槍、自動步
  槍、普通步槍、馬槍、手槍或各類砲彈、炸彈、爆裂物者，處死刑、無期徒刑或七
  年以上有期徒刑；處徒刑者，併科新台幣三千萬元以下罰金。
  未經許可，轉讓、出租或出借前項所列槍砲、彈藥者，處無期徒刑或五年以上有期
  徒刑，併科新台幣一千萬元以下罰金。
  意圖供自己或他人犯罪之用，而犯前二項之罪者，處死刑或無期徒刑；處徒刑者，
  併科新台幣五千萬元以下罰金。
  未經許可，持有、寄藏或意圖販賣而陳列第一項所列槍砲、彈藥者，處五年以上有
  期徒刑，併科新台幣一千萬元以下罰金。
  第一項至第三項之未遂犯罰之。
槍砲彈藥刀械管制條例第十二條
  未經許可，製造、販賣或運輸子彈者，處一年以上七年以下有期徒刑，併科新台幣
  五百萬元以下罰金。
  未經許可，轉讓、出租或出借子彈者，處六月以上五年以下有期徒刑，併科新台幣
  三百萬元以下罰金。
  意圖供自己或他人犯罪之用，而犯前二項之罪者，處三年以上十年以下有期徒刑，
  併科新台幣七百萬元以下罰金。
  未經許可，持有、寄藏或意圖販賣而陳列子彈者，處五年以下有期徒刑，併科新台
  幣三百萬元以下罰金。
  第一項至第三項之未遂犯罰之。
刑法第二百七十一條
  殺人者，處死刑、無期徒刑或十年以上有期徒刑。
  前項之未遂犯罰之。
  預備犯第一項之罪者，處二年以下有期徒刑。


司法院資訊處製作；財團法人民間司法改革基金會備份。
